臺灣新北地方法院民事判決
109年度簡上附民移簡字第32號
原      告  鍾秀科  
訴訟代理人  鍾竹森  
被      告  林塘鎂  
上列當事人間因過失傷害案件，原告提起刑事附帶民事訴訟請求
侵權行為損害賠償，經本院刑事庭109年度交簡上附民字第27號
裁定移送前來，經本院於民國111年2月16日言詞辯論終結，判決
如下：
    主  文
被告應給付原告新臺幣壹拾貳萬零壹佰捌拾參元，及自民國一百
零九年八月十日起至清償日止，按年息百分之五計算之利息。
原告其餘之訴駁回。
訴訟費用由被告負擔十分之一，餘由原告負擔。 
    事實及理由
壹、程序部分：
    原告於民國111年2月16日本院言詞辯論期日以言詞撤回假執
    行之聲請，被告在庭未為同意與否之表示，依民事訴訟法第
    262條第4項規定視為被告同意撤回，故已生撤回假執行聲請
    之效力。
貳、實體部分：
一、原告主張：
　　被告於108年8月6日16時46分許，駕駛車牌號碼000-0000號
    自用小客車沿新北市板橋區中山路1段往臺北方向直行，行
    經中山路1段160號前之外側車道時，本應注意兩車併行距離
    ，並隨時採取必要之安全措施，而依當時天候晴、日間自然
    光線、柏油路面乾燥、無缺陷、無障礙物、視距良好，並無
    不能注意之情事，竟未注意及此貿然右偏，原告騎乘車牌號
    碼000-0000號普通重型機車適自被告之右方直行駛至該處，
    兩車因而發生碰撞，原告因而人車倒地，並受有左2、3、4
    蹠骨閉鎖性骨折、左鎖骨骨折等傷害，爰依民法第184條第1
    項前段、第2項、第191條之2、第193條第1項、第195條第1
    項前段規定，請求被告給付醫療費用新臺幣(下同)1,520元
    、3個月之看護費270,000元、10個月之工作損失255,000元
    、精神慰撫金600,000元、修車費29,900元等語。並聲明：
    被告應給付1,180,350元及自本起訴狀繕本送達翌日起至清
    償日止，按年利率百分之5計算之利息。 
二、被告則以：
    其所駕駛之車輛於108年8月6日16時46分許，在新北市○○區○
    ○路0段000號前之外側車道時，與原告所騎乘之機車發生碰
    撞前，其左前方快車道有1輛機車突然偏右行駛，其為閃避
    該車始偏右行駛，因而無法同時注意右後方有無來車，而若
    當時被告所騎乘之機車未超速，雙方之車輛亦不會發生碰撞
    。且原告年事已高，反應能力退化，其應自知其反應速度早
    已不適騎乘機車，卻執意為之，始造成此次車禍，故原告對
    本件車禍之發生應負相當大之責任。另原告請求之各項費用
    部分：1.醫療費：原告已自兆豐產物保險股份有限公司(下
    稱兆豐產險)獲得理賠3,110元，無再向被告請求之理。2.看
    護費：被告分別於108年9月、10月間至原告住處或住處樓下
    時，曾見原告獨自1人在住處樓下抽菸，且原告在其住家內
    亦與常人般行走自如，均無人看護亦無他人協助，顯無需他
    人看護，況強制責任險部分，兆豐產險已理賠原告看護費36
    ,000元，其再向被告請求看護費亦無理由。3.工作損失：原
    告之工作係社區警衛，而其自108年9月間起即行動自如，無
    不能工作之情形，且調解時原告亦曾表示其因未請假曠職與
    雇主另有調解案件。又原告縱需休養無法工作，亦與原告拒
    絕手術治療有關，是其向被告請求工作損失並無理由。4.精
    神慰撫金：原告傷勢輕微並未住院，何來精神損害。5.修車
    費：原告所提出之估價單並未發票，嗣後雖提出收據，然日
    期110年12月10日，無法證明修車費用係因本件車禍所致。
    且本件車禍發生後，被告前往原告住處探望原告時，原告之
    機車並未送修，原告之太太亦曾打電話向被告表示係原告誤
    會了，機車沒有修理等語。況機車之新車價約8萬元，原告
    之機車在外殼無破損之狀況下，何以修車費高達3萬元等語
    。並聲明：請求駁回告之訴及假執行之聲請。
三、本院之判斷：
(一)被告於108年8月6日16時46分許，駕駛車牌號碼000-0000號
    自用小客車沿新北市板橋區中山路1段往臺北方向直行，行
    經中山路1段160號前之外側車道時，本應注意兩車併行距離
    ，並隨時採取必要之安全措施，而依當時天候晴、日間自然
    光線、柏油路面乾燥、無缺陷、無障礙物、視距良好，並無
    不能注意之情事，竟未注意及此貿然右偏，原告騎乘車牌號
    碼000-0000號普通重型機車適自被告之右方直行駛至該處，
    兩車因而發生碰撞，原告因而人車倒地，並受有左2、3、4
    蹠骨閉鎖性骨折、左鎖骨骨折等傷害。被告上開行為經 本
    院刑事庭以109年度交簡字第877號判決被告犯過失傷害罪，
    處拘役30日，檢察官依告訴人(即本件原告)之請求提起上訴
    ，嗣經本院刑事庭以109年交簡上字第114號判決上訴駁回確
    定等情，業經本院依職權調取本院109年度交簡字第877號、
    109年交簡上字第114號電子卷證核閱無訛。是被告就本件車
    禍之發生有過失，並因而造成原告受有上開傷害乙節，堪予
    認定。
(二)按因故意或過失，不法侵害他人之權利者，負損害賠償責任
    ；不法侵害他人之身體或健康者，對於被害人因此喪失或減
    少勞動能力或增加生活上之需時，應負損害償責任；不法侵
    害他人之身體、健康、名譽、自由、信用、隱私、貞操，或
    不法侵害其他人格法益而情節重大者，被害人雖非財產上之
    損害，亦得請求賠償相當之金額，民法第184條第1項前段、
    第193第1項及第195條第1項前段分別定有明文。本件原告主
    張被告有上開不法行為侵害原告之身體，並致原告受有損害
    ，業經本院認定如前，是原告依民法侵權行為之規定，請求
    被告賠償其因此所受之損害，即屬有據。至原告請求各項金
    額，是否有據，茲分述如下：
　1.醫療費用：
　　原告主張其因被告上開過失傷害行為，受有左2、3、4蹠骨
    閉鎖性骨折、左鎖骨骨折之傷害，並提出亞東紀念醫院(下
    稱亞東醫院)之診斷證明書、108年12月3日、12月25日、109
    年2月14日、6月9日之醫療費用收據(費用項目含掛號費、基
    本部分負擔、證明書費、診察費，見本院交簡上附民卷第15
    至19頁、第31至37頁)等件為憑，足見原告確因本件交通事
    故支出醫療費用及證明書費等共1,520元。而原告雖曾向兆
    豐產險申請理賠並領取醫療費用部分(即部分負擔、掛號費
    、診斷證明書)之保險金共3,110元，然依兆豐產險函覆本院
    之強制險醫療給付費用彙整表(見本院卷一第107頁)所載，
    原告申請理賠之就診日期分別為108年8月6日、8月13日、10
    月8日、10月14日、11月5日，與其本件向被告請求所提出之
    醫療單據日期均不相同，是其本件向被告請求之醫療費用，
    既尚未獲強制險理賠，則其請求被告賠償，即屬有據，應予
    准許。
　2.看護費用：
 (1)原告主張因本件車禍事故受有如前述之傷害，由家人照顧3
    個月，請求被告給付看護費270,000元，並提出亞東醫院108
    年10月14日、11月15日、11月20日、109年2月14日診斷證明
    書(見本院交簡上附民卷第31頁至第37頁)為佐。然本院於10
    9年12月23日函詢亞東醫院原告之傷勢是否需看護及無法工
    作等，經該院於110年1月12日函覆「原告因左側鎖骨骨折未
    移位，目前傷勢已癒合，宜半日照顧6週……。」(見本院卷 
    一第72頁)，足見原告僅需專人照顧半日6週之期間，是原告
    主張其有3個月期間需專人全日照顧，難認可採。　
 (2)按親屬代為照顧被害人之起居，固係基於親情，但親屬看護
    所付出之勞力並非不能評價為金錢，雖因二者身分關係而免
    除被害人之支付義務，惟此種基於身分關係之恩惠，自不能
    加惠於加害人。故由親屬看護時雖無現實看護費之支付，仍
    應認被害人受有相當於看護費之損害，得向加害人請求賠償
    ，始符民法第193條第1項所定「增加生活上需要」之意旨(
    最高法院89年度台上字第1749號、94年度台上字第1543號裁
    判意旨參照)。是原告主張由其家人照護，本院認以半日1,0
    00元為計算看護費之標準，尚屬合理，是原告請求看護費用
    42,000元(計算式：1,000元x42日=42,000元)，應屬有據。
    逾此部分之請求，即屬無據，不應准許。 　　
　3.工作損失：
 (1)原告因本件交通事故於108年8月6至亞東醫院急診，醫囑需
    先休養3個月，108年11月5日至109年2月14日間陸續回診，
    醫囑需再休養3個月等情，業據其提出上開診斷證明書為佐
    。然本院於109年12月23日函詢亞東醫院原告之傷勢是否需
    看護及無法工作等，經該院函覆「原告因左側鎖骨骨折未移
    位，目前傷勢已癒合，……不宜社區管理工作3個月。」，是
    原告無法工作之期間應為3個月。而原告於本件交通事故發
    生前係在大樓擔任管理員乙職，月薪25,500元，有其提出之
    在職證明(見本院交簡上附民卷第29頁)為佐，依其無法工作
    之期間3個月計算，其得請求被告賠償之工作損失為(計算式
    ：25,500元x3月=76,500元)，逾此部分之請求，為無理由，
    不應准許。　
 (2)觀諸亞東醫院110年4月27日亞病歷字第1100427007號函(見
    本院卷一第109頁)說明欄第二、三點所載，原告係左側遠端
    鎖穩定性折，不需開刀，可自然癒合。因病患不需開刀，故
    無影響復原期及看護期之問題。可知原告之需休養之期間及
    是否需專人看護，與其是否進行手術無涉，是被告主張原告
    係因拒絕手術而無法工作云云，難認有據。　　
　4.精神慰撫金：
　　原告既因本件交通事故受有上開傷害，就其所受非財產上之
    損害，自得請求賠償相當之金額。本院審酌原告為小學肄業
    ，本件交通事故發生前係大樓管理員，108年度之申報所得
    總額為5,000元，名下有不動產；被告為大學畢業，為家庭
    主婦，108年申報所得總額為1,359,719元、名下有不動產及
    汽車，並有兩造之稅務電子閘門財產所得調件明細表可參(
    見限制閱覽卷內)，及斟酌原告係左2、3、4蹠骨閉鎖性骨折
    、左鎖骨骨折，雖無需手術治療但仍需休養逾9月之時間，
    對其日常生活及工作之影響程度非輕，對其造成相當之精神
    痛苦，並衡量兩造經濟狀況、身分及地位等情，認原告請求
    被告賠償精神慰撫金6萬元，為有理由，應予准許。逾此部
    分之請求則無理由，不應准許。 　
　5.修車費用：　
 (1)原告主張其所騎乘之機車因本件交通事故受損，支出修繕費
    用29,900元，並提出成晟車業行108年8月7日之維修故價單
    、110年12月10日免用統一發票收據(見本院交簡上附民卷第
    23頁、本院卷二第41頁)為佐。被告雖辯稱上開估價單及110
    年12月10日所開立之收據，無法證明原告有支出修車費用，
    且發生車禍後未見原告之機車外殼有毀損，修車費用高達近
    3萬元亦不合理云云。然該機車之左側車身面板、大燈等有
    因擦撞而受損之情形，有員警到場所拍攝之車損照片及道路
    交通事故調查報告表(二)在卷(見臺灣新北地方檢察署109年
    度偵字第2791號偵查卷《下稱偵查卷》第15頁、第23頁至第25
    頁)可稽，核與上開估價單所列針對左側車身零件等處之維
    修項目大致相符，足認原告所主張之維修項目、金額，均係
    針對本件交通事故所造成之損害，而為回復原狀之必要性支
    出，尚屬有據。
 (2)被告雖以原告於本件起訴時僅估價單，及嗣後提出收據日期
    距車禍發生時已逾2年，且原告之太太曾表示原告之機車並
    未修理為由，主張原告並未支出修車費用等語。然一般人於
    機車需修繕時，先請機車行進行估價後，再決定是否委由該
    機車行進行修繕，嗣於修繕後再依個人需求決定是否向店家
    索取收據之情形，所在多有。故原告於本件交通事故發生後
    先請機車行估價，修繕後未立即索取收據，於本院請其提出
    相關單據時，始向機車行索取而提出等情，尚難認與常情有
    違，是被告上開所辯，難認可採。況觀諸上開員警到場所拍
    攝之車損照片，原告之機車左側車頭大燈處、左側後照鏡、
    前後左車身面板等確有因擦撞而損壞之痕跡，堪認原告之機
    車有修復之必要性。且縱使原告尚未修繕，其仍受機車毀損
    之損害，故其請求機車修理之費用，亦屬有據。 　
 (3)觀諸上開估價單之內容，均屬材料費而未含工資，是機車修
    理費用即為零件費用29,900元，因修理機車均係以新零件更
    換被損之舊零件，則就上開零件費用部分，既係以新零件更
    換舊零件所生費用，應扣除其折舊，方為必要費用。是依行
    政院所頒固定資產耐用年數表及固定資產折舊率之規定，機
    械腳踏車之耐用年數為3年，依定率遞減法每年折舊1000分
    之536，另依營利事業所得稅查核準則第95條第6項規定「固
    定資產提列折舊採用定率遞減法者，以1年為計算單位，其
    使用期間未滿1年者，除按實際使用之月數相當於全年之比
    例計算之，不滿1月者，以1月計」。本件原告之機車係於10
    7年9月出廠(依民法第124條第2項規定，推定為9月15日)，
    有該車之車籍資料(見本院卷二第15頁)在卷可稽，迄108年8
    月6日本件交通事故發生之日，該車已使用約11月，則零件
    扣除折舊後之必要修復費用為15,209元(詳如附表之計算式)
    ，原告逾此範圍之請求，為無理由，不應准許。
  7.綜上，原告因本件事故共計受有195,229元之損害(計算式：
    醫療費用1,520元+看護費用42,000元+工作損失76,500元+精
    神慰撫金60,000元+修車費用15,209元=195,229元)。  
(三)按損害之發生或擴大，被害人與有過失者，法院得減輕賠償
    金額，或免除之，民法第217條第1項定有明文。民法第192
    條及第194條之請求權，自理論言，雖係固有之權利，然其
    權利係基於侵權行為之規定而發生，自不能不負擔直接被害
    人之過失，倘直接被害人於損害之發生或擴大與有過失時，
    依公平之原則，亦應有民法第217條過失相抵規定之適用(最
    高法院73年台再字第182號判決意旨參照)。另按刑事訴訟判
    決所認定之事實，固非當然有拘束民事訴訟判決之效力，但
    民事法院調查刑事訴訟原有之證據，而斟酌其結果以判斷事
    實之真偽，並於判決內記明其得心證之理由，即非法所不許
    (最高法院49年台上字第929號判決意旨參照)。經查，本件
    交通事故之發生，被告固有未注意兩車併行距離之過失，然
    原告亦未注意車前狀況而不及剎停之情形，有新北巿政府警
    察局海山分局交通分隊A2類道路交通事故調查報告表、道路
    交通事故現場圖、道路交通事故調查報告表(一)(二)在卷(
    見偵查卷第12頁至第15頁)可參。本院綜合雙方過失情節及
    相關事證，認本件車禍之責任歸屬，被告之過失程度應為百
    分之80，原告之過失程度則為百分之20，故本院自得以原告
    過失程度之比例，減輕被告應負之賠償責任。準此，依前開
    原告所受損害數額減輕被告賠償責任後，被告應賠償原告15
    6,183元(計算式：195,229元x80%=156,183元，元以下四捨
    五入計算)
(三)按保險人依強制汽車責任保險法規定所為之保險給付，視為
    被保險人損害賠償金額之一部分；被保險人受賠償請求時，
    得扣除之，強制汽車責任保險法第32條定有明文。查本件原
    告已依強制汽車責任保險法之相關規定，向兆豐產險領取強
    制險之醫療理賠金47,690元(含醫療器材費、就醫部分負擔
    、掛號費、接送費用、看護費用等)，有該公司回函檢附之
    強制險醫療給付彙整表(見本院卷一第105頁至第107頁)在卷
    可參。然除看護費用36,000元外，部分負擔、掛號費、診斷
    證明書部分與原告本件請求並未重覆乙節，已如前述。另原
    告於本院110年12月10日準備程序時亦表示不再請求交通費
    用，是僅有看護費用部分應自其本件請求被告賠償之金額中
    予以扣除。故依上開規定，扣除原告已領得之強制險看護費
    用部分之理賠金後，其得請求之金額為元120,183元(計算式
    ：156,183元-36,000元=120,183元)。
四、按給付無確定期限者，債務人於債權人得請求給付時，經其
    催告而未為給付者，自受催告時起，負遲延責任；遲延之債
    務，以支付金錢為標的者，債權人得請求依法定利率計算之
    遲延利息；應付利息之債務，其利率未經約定，亦無法律可
    據者，週年利率為百分之5，民法第229條第2項前段、第233
     條第1項前段、第203條分別定有明文。本件原告對被告之
    侵權行為損害賠償請求權，係屬於未定給付期限之金錢債權
    ，依前述法條規定，原告自得請求被告給付自刑事附帶民事
    訴訟起訴狀繕本送達翌日即109年8月10日(見交簡上附民卷
    第39頁、第41頁)起算之法定遲延利息，自屬有據，應予准
    許。
四、綜上所述，原告依侵權行為之法律關係，請求被告給付原告
    120,183元，為有理由，應予准許。逾此部之請求為無理由
    ，應予駁回。
五、本件事證已臻明確，兩造其餘之攻擊或防禦方法及所用之證
    據，經本院斟酌後，認為均不足以影響本判決之結果，爰不
    逐一論列，附此敘明。
六、訴訟費用負擔之依據：民事訴訟法第79條。 
中　　華　　民　　國　　111 　年　　2 　　月　　25　　日
                  民事第六庭    審判長法　官　許瑞東
                                      法　官　陳佳君
                                      法　官　莊惠真
以上正本證明與原本無異
本判決不得上訴
中　　華　　民　　國　　111 　年　　2 　　月　　25　　日
                                      書記官　但育緗
　　　　　　　　　　　　　　
附表：
折舊時間              金額
第1年折舊值           29,900×0.536=16,026
第11個月折舊後價值    29,900-14,691(16,026x《11/12》
                      =15,209